【裁判字號】    97,易,123
【裁判日期】    970911
【裁判案由】    竊盜等
【裁判全文】
臺灣臺東地方法院刑事判決               97年度易字第123號
公  訴  人  臺灣臺東地方法院檢察署檢察官
被      告  庚○○
                    之3
            己○○
上列被告因竊盜等案件，經檢察官提起公訴（97年度偵字第502
號），本院判決如下：
    主  文
庚○○共同竊盜未遂，處有期徒刑參月，如易科罰金，以新臺幣
壹仟元折算壹日；又以強暴妨害人行使權利，處有期徒刑貳月，
如易科罰金，以新臺幣壹仟元折算壹日。應執行有期徒刑肆月，
如易科罰金，以新臺幣壹仟元折算壹日。緩刑參年。
己○○共同竊盜未遂，處有期徒刑貳月，如易科罰金，以新臺幣
壹仟元折算壹日。緩刑貳年。
己○○被訴業務過失傷害部分，公訴不受理。
    犯罪事實
一、庚○○於民國97年3月9日上午某時許，搭乘由不知情之蔡英
    妹所駕駛之車牌號碼1590-JN 號自小客車，帶領己○○所駕
    駛車牌號碼VS-600號大貨車，及不知情之朱永盛駕駛車牌號
    碼S8-8615 號自小貨車前往工作，於工作完畢後之同日上午
    11時許，途經臺東縣卑南鄉○○段4263地號土地時，見該土
    地上有乙○○所有之水泥製電線桿1 支，竟臨時起意，與己○○共同基於意圖為自己不法所有之犯意聯絡，由庚○○指
    示己○○以該大貨車上之吊具將該電線桿吊起，正在吊上大
    貨車時，為乙○○當場發現制止，己○○即將該電線桿吊回
    原地，而未遂其竊盜犯行。
二、庚○○、己○○上開犯行經乙○○發現後，庚○○見乙○○
    仍站在距離該大貨車車頭50公分前方，為使己○○順利駕車
    離去，庚○○竟基於強制之犯意，以雙手從後抱住乙○○之
    強暴方式，妨害乙○○上前阻攔大貨車離去之權利。
三、案經乙○○告訴暨臺東縣警察局臺東分局報告臺灣臺東地方
    法院檢察署檢察官偵查起訴。
    理    由
壹、有罪部分：
一、程序事項：
（一）被告庚○○、己○○所犯分別係最重本刑為3 年以下有期
      徒刑之罪、刑法第320條之罪，是依刑事訴訟法第376條第
      1、2款、第284條之1規定，應毋庸行合議審判。
（二）被告二人所為不利於己之陳述，並無出於強暴、脅迫、利
      誘、詐欺、疲勞訊問、違法羈押或其他不正之方法，亦非
      違反法定障礙事由經過期間不得訊問或告知義務之規定而
      為，依刑事訴訟法第156條第1項規定，應認有證據能力。
（三）被告以外之人於偵查中向檢察官所為陳述，除顯有不可信
      之情況者外，得為證據，刑事訴訟法第159條之1第2 項定
      有明文。證人乙○○於檢察官偵查時具結所為之證述，被
      告未曾提及檢察官在偵查時，有任何不法取供之情形，是
      客觀上並無顯不可信之情況，則前揭證人於偵查中之證言
      自具有證據能力。
（四）被告以外之人於審判外之言詞或書面陳述，除法律有規定
      者外，不得作為證據；又被告以外之人於審判外之陳述，
      雖不符合同法第159條之1至第159條之4之規定，但經當事
      人於審判程序同意作為證據，法院審酌該言詞陳述或書面
      陳述作成時之情況，認為適當者，亦得為證據。當事人、
      代理人或辯護人於法院調查證據時，知有第159條第1項不
      得為證據之情形，而未於言詞辯論終結前聲明異議者，視
      為有前項之同意，刑事訴訟法第159條第1項及第159條之5
      分別定有明文。經查，被告二人對於證人乙○○、朱永盛
      、陳金城、蔡英妹、甲○○於警詢時，及證人朱永盛於偵
      查中未具結所為陳述，於本院審理時同意其證據能力，並
      均表示無意見，亦未於言詞辯論終結前聲明異議，茲審酌
      該等言詞陳述作成時之情況，並無不宜作為證據之情事，
      依刑事訴訟法第159條之5之規定，自得作為證據。
（五）警卷所附照片12幀，乃以機械之方式所留存之現場影像，
      並非供述證據，核無傳聞法則之適用，且與本案具有關聯
      性，而上開照片係經偵辦員警合法取得，自應認為有證據
      能力。
二、訊據被告庚○○固坦承有搭乘蔡英妹所駕駛之車牌號碼1590
    -JN 號自小客車，帶領己○○所駕駛VS-600號大貨車，及朱
    永盛駕駛S8-8615 號自小貨車前往工作，於上開時、地，指
    示己○○以大貨車上之吊具將乙○○之電線桿吊起，經乙○○制止後放回，並有自乙○○後面、以雙手抱住乙○○之事
    實，惟辯稱：伊在黃捷電信股份有限公司（下稱黃捷公司）
    任職，黃捷公司承包東盈電信股份有限公司（下稱東盈公司
    ）向中華電信臺東營運處（下稱中華電信）標得之工程，工
    作內容係包括維修、遷移、裝設中華電信電線桿、更換電纜
    線等，當天工作是後續的改善工程，因路過該路段看到該電
    線桿沒有電纜線，以為是未拆除到的，就將之拆除，可能拆
    錯了，也有跟乙○○說要將該電線桿立回去。至於抱住乙○○，因該處是產業道路，路很窄，伊叫己○○將車開到旁邊
    ，乙○○以為車子要離開便阻擋，伊怕乙○○發生危險，所
    以就抱住乙○○，之後乙○○就掙脫了云云；被告己○○亦
    承認有聽庚○○指示，於上開時地駕駛該大貨車將乙○○之
    電線桿吊起，經乙○○制止後放回之情事，惟辯稱：伊在黃
    捷公司工作沒有多久，當天工作後順路要回去，班長即被告
    庚○○指示伊拆該電線桿，伊以為是去年未拆到的，就將之
    拆除，沒有要偷竊云云，經查：
（一）被告庚○○於偵查中承稱：伊在黃捷公司工作，公司是借
      東盈公司的牌，老闆是丁○○，這次去拆電線桿，老闆並
      不知情，當天所拆的水泥製電線桿，並沒有在公司要拆的
      電線桿範圍內，因為伊看該電線桿好像沒有用，以為是別
      人不要的，所以去拆等語（見偵卷第15頁）。被告己○○
      於偵查中稱：伊在96年11月到東盈公司上班，公司老闆是
      丁○○，當天是去嘉豐村工作，去拆96年度工程未拆除完
      畢的部分，是拔一支木製電線桿，後來到初鹿那邊拆該水
      泥製電線桿，班長即被告庚○○說可能沒有吊車，所以去
      年沒拆到，當時由伊開該大貨車將該電線桿吊起等語（見
      偵卷第12至13頁）。
（二）證人朱永盛於警詢時陳稱：97年3月9日當天，庚○○要求
      到嘉豐村拆除去年公司承包未完成的拆除中華電信公司之
      電纜工程，伊駕駛黃捷公司所有之S8-8615 號自小貨車，
      跟在VS-600號大貨車後面行進，到達初鹿段4263地號之釋
      迦園時，大貨車停車，伊也跟著停車，當時伊在車上等，
      不知道要做什麼，後來發生何事伊不清楚等語（見警卷第
      9 至11頁），繼而於偵查中陳稱：伊與庚○○、己○○是
      同事，當天由班長庚○○帶伊、己○○、陳金城等人一同
      外出工作，工作地點在嘉豐，將上一年未完成的工作做收
      尾，本件所拆除電線桿被制止的位置是在山里，並非上次
      工程內的電線桿，也跟前次工程不順路，當時伊在車上，
      完全不知道被告二人在做什麼等語（見偵卷第11、12頁）
      。證人林國隆於偵查中結證稱：97年3月9日上午，伊在承
      租之釋迦園工作，發現被告用吊車吊起伊釋迦園內之電線
      桿，已經吊起準備置於地上，伊就過去問庚○○為何吊伊
      之電線桿，庚○○說要吊到其他地方去工作，伊說要報警
      ，庚○○說明天會將該電線桿恢復原狀，因伊不認識庚○○，便堅持要等警察來，當時大貨車將電線桿放回原地，
      伊和庚○○站在大貨車前談話，庚○○從後面抱住伊，因
      伊身上帶有釋迦接枝的刀子，伊怕不小心傷到庚○○，便
      將刀子丟掉，大貨車後來要離開，伊就掙脫庚○○，伊當
      時身體沒有移動，大貨車駕駛座那邊的車頭擦撞到伊之身
      體右側，伊跌倒在地並受傷，之後大貨車就跑掉，伊爬起
      來問庚○○為何要跑，警察就來了。而庚○○抱住伊約有
      4、5秒，伊可以動，之後就掙脫了，大貨車應該不是故意
      要撞伊，只是想駛離等語（見偵卷第29至31頁），於本院
      審理中證稱：警卷第49、50頁上之水泥電線桿係其所有，
      為向台電公司申請農業用電所設立，因尚在申請中，所以
      沒有電線只有水泥桿，在其初鹿段4263地號附近只有台電
      公司的水泥桿，沒有中華電信的線路，其曾要在該處申請
      中華電信的電話線當傳真，中華電信稱該處沒有線路，所
      以其無法申請。其當時發現被告將水泥桿吊起時，有叫被
      告將該水泥桿放回原地等警察來，當時其拿手機要照車子
      的相片，第一台車跑了，只剩大貨車和小貨車，庚○○就
      在大貨車前面抱住伊，要讓大貨車離開，伊要走，而大貨
      車離開時便擦撞伊等語（見本院卷第75至78頁）。從上證
      人所述與前開被告自白互核，可知初鹿段4263地號即本案
      之電線桿所在位置並非在被告二人之工作範圍內，當日是
      到嘉豐村為拆除電線桿工作。且由證人乙○○所言，足認
      被告庚○○確實有抱住被害人乙○○，妨害其上前阻攔權
      利之犯行。
（三）證人戊○○即東盈公司總經理到庭證稱：其知道中華電信
      與東盈公司簽約之事，而東盈公司在96年1 月29日與黃捷
      公司訂立合約，兩份合約是同一件工程，係就整個台東地
      區中華電信的工程，中華電信若出單，就要去維護施工，
      所以工程沒有固定的工程圖說，由中華電信出工作單，告
      知哪裡需要維修，才去該地點施工，是否有拆除台東縣內
      哪個地方電線桿的工程圖說，黃捷公司比較清楚，因黃捷
      公司是東盈公司的協力廠商，東盈公司負責訂約、送包，
      而實際施工是黃捷公司，中華電信會直接把工作單給黃捷
      公司，而本件合約執行是到97年1 月底，之後要驗收，由
      黃捷公司以東盈公司的名義，直接向中華電信陳報，驗收
      過程有無改正要問黃捷公司。中華電信要求拆除的電線桿
      ，並無固定材質，視工作單而定，而中華電信的水泥桿或
      木桿，正常來說會有編號等語（見本院卷第69至74頁）。
      證人丁○○即黃捷公司負責人證稱：中華電信發包工程給
      東盈公司，伊是東盈負責台東地區的負責人，也是東盈公
      司的董事兼股東，並為黃捷公司的負責人，黃捷公司承包
      東盈公司的工程，工程內容為台東縣的中華電信的工程，
      若有要建設、汰換、維修都由黃捷公司去做，是依據中華
      電信所出的工作單施工。有關系爭水泥桿所在地，依中華
      電信給東盈公司圖說的地點在嘉豐分校旁邊，從小熊渡假
      村進去，就是嘉豐，此從黃捷公司提供的圖說（見本院卷
      第54頁），其上標示中華電信電桿的編號可以看出。而警
      卷第46頁以下至51頁照片所示路段不確定在何處，照片內
      之電桿都是台電公司的，而第46頁編號8 的照片，因車子
      檔到的部分看不清楚，有可能是中華電信的電桿，中華電
      信和台電電桿的區別從油漆條紋可以得知，台電的電桿油
      漆條紋較細、整個電桿的高度約9米，7米半的很少，中華
      電信的油漆條紋較寬，大約20公分左右，電桿的高度大約
      7 米半，電桿上也有標誌。本案被吊起之電線桿（如警卷
      第50頁編號15照片所示），因電桿已經倒地，條紋較看不
      出來，也不易確認高度，可以看電桿上的標誌，中華電信
      的都有標誌，以前是用浮印，現在都是用噴漆。庚○○、
      己○○均是黃捷公司員工，都知道如何分辨中華電信或台
      電的電桿，若電桿上沒有中華電信的標誌，正常而言是不
      會去拆的。由黃捷公司提供的圖說（見本院卷第54頁）上
      初鹿局部分，是要拆除兩根電桿，就是圖說上標誌打叉的
      位置，是在嘉豐分校旁邊的位置，也就是伊叫被告庚○○
      、己○○在該路段要拆除的電桿位置，是用口頭告知被告
      拆除位置的，因為做過的工程，哪裡有做過，哪裡沒做完
      ，都知道，真正在做拆除的時候，有給庚○○、己○○圖
      說，但事後的驗收改善沒有給圖說，因為都已經知道哪裡
      有做過，哪裡沒做好等語（見本院卷第78至84頁）。證人
      乙○○補充證稱：嘉豐分校離初鹿段4263地號約5 公里，
      開車約10分鐘（見本院卷第85頁），且被告二人亦自承：
      當天是拆除未拆完的電桿和電纜線，是在嘉豐分校附近，
      老闆並未指示要去拆除初鹿段4263地號之電桿，且在拆除
      本案之電線桿前，並沒有注意看有無中華電信之標誌等語
      （見本院卷第89、90頁）。再者，中華電信及黃捷公司亦
      就本件工程提供相關合約，其中黃捷公司並函覆本院稱：
      庚○○、己○○均為該公司立桿佈纜臨時計時工，該公司
      96年度CMEOW76C3線路積點工程於97年1月30日完工，經驗
      收須改善，於97年3 月9日公司派員包括被告二人為改善，
      因屬改善作業，只以口頭派員改善而無工作日報及簽到紀
      錄表等（見本院卷第45頁以下），是足認被告自始即知事
      發地點並非其拆除電線桿範圍內，並距離其二人應施工之
      位置有約5 公里之距離，且被告二人均有能力辨識中華電
      信之電線桿，即無誤認之可能，被告二人若非意圖不法所
      有，何須將不屬工程範圍之電線桿拆除，是被告二人辯稱
      拆錯云云，顯屬卸責飾詞，不足採信。綜上，足認被告犯
      行明確，應依法論科。
三、核被告二人所為，係犯刑法第320條第2項、第1 項之普通竊
    盜未遂罪，被告庚○○並犯同法第304 條之強制罪。被告庚○○與己○○就犯罪事實一之普通竊盜未遂部分，有犯意聯
    絡及行為分擔，均為共同正犯。被告庚○○就上開二罪，犯
    意各別、行為互殊，應予分論併罰。被告二人就犯罪事實一
    之犯行已著手於犯罪行為之實行而不遂，均為未遂犯，依刑
    法第25條第2 項之規定，按既遂犯之刑度，均減輕其刑。公
    訴意旨認被告二人就犯罪事實一均係犯刑法第321條第2項、
    第1項第3款之攜帶兇器竊盜未遂罪，惟被告二人為上開犯行
    時並未攜帶兇器，而公訴人所認攜帶之兇器破壞剪1 支，由
    警卷第47頁編號10照片可知，係放置於朱永盛所駕駛車牌號
    碼S8-8615 號自小貨車上，而公訴意旨亦認朱永盛就本件竊
    盜犯行並不知情，自無共犯攜帶兇器而適用上開攜帶兇器竊
    盜未遂罪之餘地，應認被告二人此部分事實，係犯同法第32
    0條第2項、第1 項之普通竊盜未遂罪，惟此部分構成犯罪之
    具體事實及其犯罪之日、時、處所等基本社會事實同一，自
    應由本院變更起訴法條。爰審酌被告二人貪慾圖便，苟且偷
    盜，及所涉情節輕重互有不同、犯罪手段、目的、犯罪情節
    ，犯後雖飾詞否認犯行，然仍知謀求被害人原諒，與被害人
    乙○○達成調解並賠償被害人損失，有調解筆錄附卷可稽，
    其二人惡性尚非重大等一切情狀，分別量處如主文所示之刑
    ，並諭知易科罰金之折算標準，且就被告庚○○部分定其應
    執行之刑。又被告二人前均未曾受有期徒刑以上刑之宣告，
    有臺灣高等法院被告前案紀錄表2 件在卷可佐，被告二人分
    別從事雜工，被告己○○有扶養母親，本院認其二人有正當
    工作，前開宣告之刑以暫不執行為適當，爰依刑法第74條第
    1項第1款分別宣告庚○○緩刑3年、己○○緩刑2年，以啟自
    新。
貳：不受理部分：
一、公訴意旨另略以：己○○以駕駛大貨車為業，為從事駕駛業
    務之人，應注意行駛時，駕駛人應注意車前狀況，並隨時採
    取必要之安全措施，而依當時情況亦無不能注意情事，於上
    開時、地，竟疏未注意車前狀況，為趁隙離去，貿然向前行
    駛，適乙○○掙脫庚○○並站於原地時，不慎為該大貨車駕
    駛座前之車頭部分撞擊其身體右側，因而倒地受有頭部挫傷
    之傷害，因認被告己○○涉有刑法第284條第2項之業務過失
    傷害罪嫌等語。
二、按告訴乃論之罪，告訴人於第一審辯論終結前得撤回其告訴
    ，又告訴經撤回者，應諭知不受理之判決，刑事訴訟法第23
    8條第1項、第303條第3款分別定有明文。
三、查本件告訴人乙○○告訴被告己○○過失傷害案件，起訴書
    認係觸犯刑法第284條第2項之業務過失傷害罪，依同法第28
    7 條之規定，須告訴乃論。而告訴人乙○○與被告己○○於
    97年7 月16日，經本院調解委員調解成立，告訴人具狀撤回
    告訴，有撤回告訴狀、該期日筆錄在卷可稽，依照首開說明
    ，就被告己○○被訴業務過失傷害部分，爰不經言詞辯論，
    逕為諭知不受理之判決。
據上論斷，應依刑事訴訟法第284條之1、第299條第1項前段、第
300條、第303條第3款，刑法第28條、第320條第2項、第1項、第
304條、第25條第2項、第41條第1項前段、第2項、第51條第5 款
、第74條第1項第1款，刑法施行法第1條之1第1項、第2項前段，
判決如主文。
本案經檢察官丙○○到庭執行職務。
中    華    民    國    97    年    9     月    11    日
                  刑事第三庭    法  官  蔡玉雪
以上正本證明與原本無異。
如不服本判決應於收受本判決後10日內向本院提出上訴書狀；上
訴書狀應敘述具體理由。未敘述上訴理由者，應於上訴期間屆滿
後20日內向本院補提理由書狀（均須按他造當事人之人數附繕本
）。「切勿逕送上級法院」。
告訴人或被害人對於本判決如有不服，請書具不服之理由狀，請
求檢察官上訴者，其上訴期間之計算係以檢察官收受判決正本之
日期為準。
                                書記官  陳昭穎
中    華    民    國    97    年    9     月    11    日
附錄本案論罪科刑法條全文
中華民國刑法第320條
意圖為自己或第三人不法之所有，而竊取他人之動產者，為竊盜
罪，處5年以下有期徒刑、拘役或5百元以下罰金。
意圖為自己或第三人不法之利益，而竊佔他人之不動產者，依前
項之規定處斷。
前二項之未遂犯罰之。
中華民國刑法第304條
以強暴、脅迫使人行無義務之事或妨害人行使權利者，處 3 年以
下有期徒刑、拘役或 3 百元以下罰金。
前項之未遂犯罰之。


司法院資訊處製作；財團法人民間司法改革基金會備份。
